【裁判字號】    89,上易,114
【裁判日期】    890317
【裁判案由】    妨害名譽
【裁判全文】
臺灣高等法院高雄分院刑事判決          八十九年度上易字第一一四號
    上  訴  人
    即自 訴 人  乙○○
    代  理  人  洪錫鵬  律師
    被      告  丙○○
    選  任  洪梅芬律師
    辯護人  郭家祺
右列上訴人因被告妨害名譽案件，對於臺灣高雄地方法院民國八十八年十二月二十三
日第一審判決（八十八年度自字第五三四號），提起上訴，本院判決如左：
      主      文
上訴駁回。
      理      由
一、自訴意旨如附件自訴狀所載。
二、按案件曾經判決確定者，應諭知免訴之判決，並得不經言詞辯論為之，刑事訴訟
    法第三百零二條第一款、第三百零七條定有明文，再前開規定於自訴案件準用之
    ，同法第三百四十三條亦定有明文。復按前揭原則關於實質上一罪或裁判上一罪
    ，均有其適用。又連續犯係裁判上一罪，其一部分犯罪事實曾經判決確定者，其
    效力當然及於全部，故若將其他部分重行起訴，亦應諭知免訴之判決，合先敘明
    。
三、經查本件被告丙○○前因基於侮辱自訴人乙○○之概括犯意，先於民國八十七年
    六月八日上午十時許，在高雄市○○○路七號自訴人住宅門前，當場辱罵自訴人
    係「骯髒人、骯髒牲（台語）」等語，又於八十八年二月二十四日上午，在臺灣
    高雄地方法院檢察署法庭前走廊，甲然辱罵自訴人稱「你們家族都是暴力的」等
    語之行為，經本院於八十八年七月十四日以八十八年度上易字第一０七八號判決
    被告連續甲然侮辱人，處拘役四十日，如易科罰金以三百元折算一日確定在案（
    被告尚因散布文字、圖畫，指摘足以毀損他人名譽之事，於同案判決判處拘役五
    十五日，如易科罰金以三百元折算一日，並因數罪併罰定執行刑為拘役八十日，
    如易科罰金以三百元折算一日），有本院八十八年度上易字第一０七八號刑事判
    決一份可稽。本件自訴人認被告於八十八年三月三十日在原審法院第五法庭前方
    休息區座位前，向自訴人甲然辱罵「人渣！人渣！」，復於同年四月九日在原審
    法院第五法庭開庭審理時，又對自訴人辱罵「髒！」之甲然侮辱之犯行，與前述
    本院於八十八年七月十四日以八十八年度上易字第一０七八號判決所認定被告連
    續甲然侮辱之犯行間，時間緊接、方法相同、且犯罪構成要件亦相同，且參以被
    告係迭在自訴人對被告提出之甲然侮辱告訴，而經檢察官以八十八年偵字第二三
    三五四號進行偵查之偵訊期日時，以及提起甲訴而由原審法院以八十八年易字第
    一一二二號案之開庭訊問審判之期日時，為前開甲然侮辱之行為，則被告有待自
    訴人到庭應訊而出面之時，即俟機予以辱罵之意圖，應至為彰顯等情綜合以觀，
    被告縱有如自訴人所指之本件犯行，依時間、手法、犯罪要件及原因動機等情狀
    綜合觀察，亦堪認與上揭本院八十八年度上易字第一０七八號刑事判決所認定之
    被告連續甲然侮辱之犯行間，係基於概括之犯意反覆為之，應具有連續犯之裁判
    上一罪關係，依審判不可分之原則，上開本院八十八年度上易字第一０七八號確
    定判決之效力，應及於全部之犯罪事實，揆諸前開說明，應不經言詞辯論，逕為
    諭知免訴判決。
四、自訴人上訴意旨，認前案事實係針對被告以不實記載之文宣誹謗所加諸自訴人之
    犯行，本件被告另起犯意，對自訴人提起偽造文書罪之指訴後，另行污蔑云云，
    惟訊之被告否認上情，核與證人蔡銘富、蘇永森、何俊墩在本院均結證未聽到被
    告罵「人渣」、「人渣」（見本院八十九年二月廿一日訊問筆錄）。況查自訴人
指訴被告侮辱自訴人之地點：「八十八年三月卅日在開庭前在第五法庭裡面旁聽
    席前（即在法庭內），惟證人林伯祥在本院證述：「八十八年三月卅日，在一樓
    第五法庭斜對面中庭時要走到第五法庭時在外面之侯訊區到法庭門口時聽到丙○
    ○在庭外侯訊區罵乙○○「人渣」、「人渣」（本院八十九年二月廿一日訊問筆
    錄），兩人就地點之陳述已有矛盾不符。證人許文瑞證述：八十九年四月九日在
    臺灣高雄地方法院開庭：：：乙○○有說幾個小時前去醫院騷擾他，丙○○就生
    氣說你亂講！髒！等語，亦與自訴人指訴，被告丙○○說自訴人冒用他名字發表
    文章，隨後罵「髒」云云，亦有不盡相符。退言之，自訴人之指訴縱令屬實，又
    查本院八十八年上易字第一０七八號刑事判決之犯罪事實，乃被告基於侮辱乙○
    ○之概括犯意，當場辱罵乙○○，依犯罪時間，手法，犯罪要件及原因動機等情
    觀之，與本件亦堪認基於概括犯意，應具有連續犯裁判上一罪關係，依審判不可
    分原則，效力及於全部犯罪事實，原審逕為免訴判決，核無不合，上訴無理由，
    應予駁回，並不經言詞辯論為之。
據上論結，應依刑事訴訟法第三百六十八條、第三百七十二條，判決如主文。
中    華  民    國        八十九      年      三      月     十七     日
                              臺灣高等法院高雄分院刑事第七庭
                                  審判長法官  李文雄
                                        法官  王光照
                                        法官  郭雅美
右正本證明與原本無異。
不得上訴。
                                      書記官  楊琇茹
中    華    民    國        八十九      年      三      月    二十一    日
                                                                      Ｈ


司法院資訊處製作；財團法人民間司法改革基金會備份。
